臺灣臺東地方法院刑事判決　　　　　　　　　　 　　　 九十年度交訴字第三六號
　　公　訴　人　臺灣台東地方法院檢察署檢察官
　　被　　　告　丙○○
　　選任辯護人　吳漢成律師
右列被告因公共危險案件，經檢察官提起公訴（九十年度偵字第一七六八號），本院
判決如左：
    主  文
丙○○無罪。
    理  由
一、公訴意旨詳如附件之起訴書所載。
二、按犯罪事實應依證據認定之，無證據不得推定其犯罪事實；又不能證明被告犯罪
    者，應諭知無罪之判決，刑事訴訟法第一百五十四條、第三百零一條第一項前段
    分別定有明文。又事實之認定，應憑證據，如未能發現相當證據，或證據不足以
    證明，自不能以推測或擬制之方法，為裁判基礎（最高法院四十年台上字第八六
    號判例參照）；且認定犯罪事實所憑之證據，雖不以直接證據為限，間接證據亦
    包括在內，然而無論直接證據或間接證據，其為訴訟上之證明，須於通常一般之
    人均不致有所懷疑，而得確信其為真實之程度者，始得據為有罪之認定，倘其證
    明尚未達到此一程度，而有合理之懷疑存在，而無從使事實審法院得有罪之確信
    時，即應由法院為諭知被告無罪之判決（最高法院七十六年台上字第四九八六號
    判例參照）。次按刑法上故意犯之成立，除須行為人之行為在客觀上符合構成要
    件該當性外，尚須行為人主觀上有犯罪之故意，始足當之。因之，刑法第一百八
    十五條之四之駕駛動力交通工具肇事致人死傷逃逸罪之成立，行為人在客觀上須
    有肇事致人死傷及逃逸之事實，在主觀上須有逃逸之故意方有該當。
三、查公訴人認被告丙○○涉犯公共危險罪嫌，係以被害人甲○○之指訴，及道路交
    通事故調查報告表、肇事現場照片、台東市調解委員會調解書等在卷為論罪依據
    。訊據被告則堅決否認有何公共危險犯行，辯稱：我沒有肇事逃逸，當時我車子
    剛起步撞到被害人，他倒地後，又自己站起來走開，我下車罵他「怎麼騎車的」
    ，旁邊路人在罵我，我太太有追過去向他道歉，被害人的手一直甩，我以為他沒
    有受傷，所以才離開等語。
四、按刑法第一百八十五條之四立法理由在於為維護交通安全，加強救護，減少被害
    人之死傷，促使駕駛人於肇事後，能對被害人即時救護，特增設本條關於肇事致
    人死傷而逃逸之處罰規定。經查，被告於駕車撞擊被害人後，前方車牌掉落，並
    有下車責罵被害人騎車不當及撿拾車牌之行為，業據被害人、在場證人丁錦華於
    本院審理時分別指證：「我跌倒後，被告沒問我有無受傷，只說車子怎麼騎的，
    旁邊路人告訴被告要送我去醫院，他不聽，停留不到三分鐘就走了」（本院九十
    年十一月二十九日筆錄）、「車禍發生後，被告車牌掉落，我對被害人說先去診
    所，被告將車子開到路邊停著，罵說開什麼車，我告訴他被害人在診所內，應該
    去看一下，被告說沒事了，叫他太太撿起車牌，就離開了」（本院九十年十二月
    十三日筆錄）等語明確，足認被告於肇事後，即下車察看，縱係意在指責被害人
    騎車不當，及撿拾掉落車牌，並與在場證人丁錦華發生爭論，然其並非於肇事後
    隨即駕車逃逸。次查，被告係駕駛中古老舊汽車，此有卷附汽車相片可稽，於十
    字路口停車，俟紅綠燈號誌轉換為綠燈後甫起步，即與被害人所駕橫越馬路之機
    車碰撞，因汽車甫起步，車速有限，碰撞力道不大（此由卷附機車倒地相片觀察
    ，機車並無明顯撞毀痕跡可知，至被告之汽車車牌因螺絲鬆脫掉落，不能以之反
    推撞擊力），被害人雖因之倒地受傷，然當場並無明顯流血、無法動彈等傷勢，
    此有卷附之驗傷診斷證明書可參，稽之前揭被害人倒地後，旋即自行站起，往大
    順路上之大溪診所走去等情之證詞益明，因而由車禍發生後之情狀，並不能必然
    推論被告當時已確知其肇事致被害人死傷，從而被告辯稱當時不知被害人受傷等
    語，即非不可採信。且刑法一百八十五條之四之肇事致人死傷逃逸罪，係以處罰
    肇事後規避責任而逃逸之駕駛人為目的，觀之被告於肇事後即下車指責被害人駕
    駛不當後始駕車離去之行為，尚難遽認被告在主觀上有逃逸之故意，是其行為與
    刑法第一百八十五條之四肇事致人受傷逃逸罪不該當，尚難以該罪相繩。另公訴
    人以被告於肇事後，僅三十分鐘之時間，已自台東市區行駛至金崙派出所前，認
    被告逃逸之犯意明顯云云，惟查，經本院以公務電話聯絡台東縣警察局大武分局
    金崙派出所警員乙○○駕車測量自派出所至肇事地點之距離及所費時間，經其到
    庭具結證稱：約二十四點四公里，以時速六、七十公里速度行駛約花二十六分鐘
    等語，是被告以三十分鐘之時間自肇事地點駛至金崙派出所，尚無明顯異常之情
    形，亦難認其有加速逃逸之舉。綜上所述，被告辯稱無肇事逃逸意圖，尚堪採信
    ，此外復查無其他積極事證足以認定被告有何肇事逃逸犯行，揆諸前開判例及說
    明，不能證明被告犯罪，依法應諭知無罪之判決。
據上論斷，應依刑事訴訟法第三百零一條第一項，判決如主文。
中      華      民      國      九十一    年      一      月    十七    日
                                  臺灣臺東地方法院刑事庭
                                    審判長法  官  黃麗生
                                          法  官  蔡世芳
              法  官  黃怡玲
右正本證明與原本無異。
如不服本判決，應於判決送達後十日內向本院提出上訴狀。（須附繕本）
「切勿逕送上級法院」
                                          書記官  王敏玉
中      華      民      國    九十一    年      一      月    二十一    日
